【裁判字號】    89,訴,1873
【裁判日期】    891124
【裁判案由】    偽造文書等
【裁判全文】
臺灣高雄地方法院刑事判決                        八十九年度訴字第一八七三號
    公  訴  人  臺灣高雄地方法院檢察署檢察官
    被      告  卯○○
右列被告因偽造文書等案件，經檢察官提起公訴（八十九年度偵字第五五五一號），
本院判決如左：
    主  文
卯○○連續行使偽造準私文書，足以生損害於他人，處有期徒刑貳年。
偽簽「阿琴」、「孫建成」、「李麗玉」「黃義川」、「葉富美」、「江登富」、「
阿娥」、「方聰仁」、「黃靜枝」、「曾錦雪」、「錢慧琴」、「春仔」、「陳鴛鴦
」等人名義之標單（「黃義川」、「葉富美」、「方聰仁」、「錢慧琴」、「黃靜枝
」各貳紙，餘均壹紙），共計拾捌紙，均沒收。
    事  實
一、卯○○明知自己財務狀況不佳，已無償付能力，竟基於意圖為自己不法之所有之
    概括犯意，以會養會，先後於民國八十四年七月十日、八十四年八月十六日、八
    十四年十一月五日、八十五年三月十五日、八十五年九月七日、八十五年十月十
    七日，在高雄縣大社鄉○○路十四巷三十之四號，自任會首，召集每會會金分別
    為新台幣（下同）二萬元、一萬元、二萬元、二萬元、二萬元、二萬元，會期依
    序為自八十四年七月十日起至八十六年十月十日止、八十四年八月十六日起至八
    十六年七月十六日止、八十四年十一月五日起至八十六年十月五日止，八十五年
    三月十五日起至八十七年三月十五日止、八十五年九月七日起至八十七年五月七
    日止、八十五年十月十七日起至八十七年五月十七日止，會員連同會首依序共計
    為四十一人、三十五人、二十四人、二十五人、二十一人、二十一人之互助會六
    會，使庚○○等會員參加其所召組之上開互助會且交付每期之互助會款，然各互
    助會於八十六年二月十五日，終因卯○○每月須負擔近四十餘萬元之會款，而均
    無法如期完會。卯○○復基於行使偽造準私文書、上開同一詐欺取財之概括犯意
    ，在其於八十四年三月十日，自任會首，所召集每會會金一萬元，會期自八十四
    年三月十日起至八十六年九月十日止，會員連同會首計三十一會之互助會，於不
    詳時間開標時，以偽簽會員「阿琴」、「孫建成」、「李麗玉」等；在上開八十
    四年七月十日其為會首之互助會，於八十四年十一月二十六日、八十五年一月十
    日、同年一月二十六日、同年二月十日、同年三月二十六日、同年五月二十六日
    、同年七月十日、同年七月二十六日、同年八月十日不詳時間開標時，以偽簽會
    員「黃義川」、「葉富美」、「江登富」、「阿娥」、「方聰仁」、「黃靜枝」
    等；在上開八十四年八月十六日其為會首之互助會，於不詳時間開標時，以偽簽
    會員「曾錦雪」、「錢慧琴」等；在上開八十四年十一月五日其為會首之互助會
    ，於不詳時間開標時，以偽簽會員「黃靜枝」、「春仔」、「陳鴛鴦」等名義之
    署押並填寫所出利息之方式，偽造屬準私文書之標單（未據扣案），標得會款十
    八次（冒標「黃義川」、「葉富美」、「方聰仁」、「錢慧琴」、「黃靜枝」
    （一會為八十四年七月十日、一會為八十四年三月十日）各二會，「阿琴」、「
    孫建成」、「李麗玉」、「江登富」、「阿娥」、「曾錦雪」、「春仔」、「陳
    鴛鴦」各一會），並持該偽造之標單向互助會之活會會員行使，使該互助會之活
    會會員陷於錯誤而交付扣除冒標時得標金額之會金，足生損害於黃義川、葉富美
    、江登富、阿娥、方聰仁、黃靜枝、錢慧琴、春仔、陳鴛鴦、孫建成、李麗玉、
    曾錦雪。迨至八十六年二月十五日，卯○○宣布倒會，庚○○等互助會會員發覺
    上情，始知受騙，經結算，辛○○、庚○○、丑○○○、乙○○、丁○○、戊○○、寅○○、甲○○、癸○○、壬○○、丙○○、子○○因卯○○之無資力召組
    及冒標，依序受有六十萬元、七十四萬元、二十三萬五千元、五十八萬元、一百
    十六萬元、一百零二萬元、五十八萬元、五十八萬元、六十三萬元、五十七萬元
    、十八萬元、十五萬元之損害。
二、案經辛○○、庚○○、丑○○○、乙○○、丁○○、戊○○、寅○○、甲○○、
    己○○、癸○○、壬○○、丙○○、子○○訴由台灣高雄地方法院檢察署檢察官
    偵查起訴。
    理  由
一、訊據被告卯○○對於右揭犯罪事實均坦承不諱，核與告訴人辛○○、庚○○、丑
    ○○○、乙○○、丁○○、戊○○、寅○○、甲○○、己○○、癸○○、壬○○
    、丙○○、子○○等指述情節相符，並有互助會會單七紙均為影本附卷可稽。本
    件事證明確，被告犯行洵堪認定。
二、核被告所為，係犯刑法第二百十六條、第二百二十條、第二百十條之行使偽造準
    私文書罪、第三百三十九條第一項之詐欺取財罪。其偽造活會會員「阿琴」、「
    孫建成」、「李麗玉」「黃義川」、「葉富美」、「江登富」、「阿娥」、「方
    聰仁」、「黃靜枝」、「曾錦雪」、「錢慧琴」、「春仔」、「陳鴛鴦」之署押
    ，為偽造準私文書之部分行為，而偽造準私文書進而行使，偽造之低度行為應為
    行使之高度行為所吸收，均不另論罪。被告先後多次行使偽造準私文書、多次詐
    欺取財之犯行，均時間緊接，犯意概括，所犯構成要件相同，均應依連續犯之規
    定，分別以一罪論。被告所犯上開二罪間，有方法結果之牽連關係，應依刑法第
    五十五條之規定，從一重之行使偽造準私文書罪處斷。茲審酌被告以會養會，前
    後召組高達互助會九會，僅有二會如期完會，而被告因財務狀況不佳，竟思以冒
    標之手段，詐取會員之會款支應，詐得之金額高達數百萬元，迄今尚未與告訴人
    庚○○等達成和解，犯後坦承犯行，態度良好等一切情狀，爰量處如主文所示之
    刑。被告偽簽活會會員「阿琴」、「孫建成」、「李麗玉」「黃義川」、「葉富
    美」、「江登富」、「阿娥」、「方聰仁」、「黃靜枝」、「曾錦雪」、「錢慧
    琴」、「春仔」、「陳鴛鴦」等人名義之標單共計十八紙，為被告所有供犯罪所
    用之物，雖未據扣案，然不能證明業已滅失，爰依法宣告沒收，其上之署押爰不
    另予沒收。至被告於八十四年十一月五日、八十五年九月七日所召組之互助會所
    涉詐欺取財，及於八十四年三月十日、八十四年七月十日、八十四年八月十六日
    、八十四年十一月五日所召組之四互助會有冒標情事，所涉詐欺取財、行使偽造
    準私文書部分，雖未據公訴人起訴，然本院認有裁判上一罪之關係，基於審判不
    可分原則，應併予審理，併此敘明。
三、公訴意旨另略以：卯○○意圖為自己不法之所有，於民國八十三年十二月十五日
    ，在其高雄縣大社鄉○○路十四巷三０之四號自宅，自任民間互助會會首，召集
    每會每月一萬元，每月十五日開標，逢雙月加標一次，共計三十九會，會期至八
    十六年二月十五日止，採內標方式之互助會一組。詎於八十六年一月間無故停標
    該互助會後，活會會員始發現互助會僅存二個會期（即八十六年一月十五日及八
    十六年二月一日），竟尚有辛○○參加兩會均尚為活會、庚○○（以許秀梅名義
    ）參加一會尚為活會、丑○○○（以素貞名義）參加一會尚為活會、戊○○參加
    三會尚有一會為活會，計五個仍為尚未得標之活會，因而查知卯○○連續偽造會
    員互助會標單，冒標三次互助會款，詐欺取得其他會員互助會款，計一百零八萬
    元情事，足以生損害於辛○○等會員。然查，被告所召組之上開互助會，會期共
    三十九期，均已如期完會，告訴人丑○○○雖未完全取得尾會會款，然其餘三十
    八會之會員均有按期標會取得會款等情，為告訴人庚○○、辛○○、丑○○○、
    戊○○所自承在卷，是上開互助會既經所有會員參與開標而如期完會，顯無冒標
    之情事，此外，本院復查無其他積極證據足資證明被告有詐欺取財、行使偽造準
    私文書之犯行，被告此部分被訴之犯罪，應認不能證明，惟因公訴人認此部分與
    前揭有罪部分有裁判上一罪關係，爰不另為無罪之諭知，附此敘明。
據上論斷，應依刑事訴訟法第二百九十九條第一項前段，刑法第五十六條、第二百十
六條、第二百二十條、第二百十條、第三百三十九條第一項、第五十五條，罰金罰鍰
提高標準條例第一條前段，判決如主文。
本案經檢察官陳瑞堯到庭執行職務。
中     華     民     國    八十九    年     十一     月     二十四      日
                                  臺灣高雄地方法院刑事第七庭
                                      法  官  何  悅  芳
右正本證明與原本無異。
如不服本判決，應於判決送達後十日內，向本院提出上訴狀。
                                      書記官  吳  良  美
中     華     民     國    八十九    年     十一     月     二十四      日
附錄本案論罪科刑法條：
刑法第二百十六條：
行使第二百十條至第二百十五條之文書者，依偽造、變造文書或登載不實事項或使登
載不實事項之規定處斷。
刑法第二百十條：
偽造、變造私文書，足以生損害於公眾或他人者，處五年以下有期徒刑。
刑法第三百三十九條第一項：
意圖為自己或第三人不法之所有，以詐術使人將本人或第三人之物交付者，處五年以
下有期徒刑、拘役或科或併科一千元以下罰金。


司法院資訊處製作；財團法人民間司法改革基金會備份。
